【裁判字號】    99,台上,7030
【裁判日期】    991111
【裁判案由】    妨害性自主
【裁判全文】
最高法院刑事判決            九十九年度台上字第七０三０號
上  訴  人  蔡政龍
選任辯護人  蔡宏修律師
上列上訴人因妨害性自主案件，不服台灣高等法院中華民國九十
八年五月二十七日第二審判決（九十七年度上訴字第四五六八號
，起訴案號：台灣桃園地方法院檢察署九十六年度偵字第一四八
九二號），提起上訴，本院判決如下：
    主  文
上訴駁回。
    理  由
按刑事訴訟法第三百七十七條規定，上訴於第三審法院，非以判
決違背法令為理由，不得為之。是提起第三審上訴，應以原判決
違背法令為理由，係屬法定要件，如果上訴理由書狀並未依據卷
內訴訟資料，具體指摘原判決不適用何種法則或如何適用不當，
或所指摘原判決違法情事，顯與法律規定得為第三審上訴理由之
違法情形，不相適合時，均應認其上訴為不合法律上之程式，予
以駁回。本件原判決撤銷第一審之科刑判決，改判變更檢察官起
訴法條，仍論處上訴人蔡政龍對於女子以強暴之方法而為性交，
未遂罪刑（處有期徒刑二年），已詳敘其所憑之證據及其得心證
之理由。從形式上觀察，原判決並無足以影響判決結果之違法情
形存在。上訴意旨略以：(一)原判決以證人周○○在偵查中具結後
之陳述，已於第一審到庭依法具結，並經上訴人及其辯護人詰問
，自得採為證據，然未說明周○○在偵查中之證言是否具備「非
顯不可信」之要件而具有證據能力，自有適用法則不當之違法。
(二)被害人Ａ女（姓名及年籍資料均在卷）已於第一審指證上訴人
實非強制其口交之人，原審就此有利上訴人之證據未予採納，復
未說明其理由，即有理由不備之違誤。(三)上訴人聲請傳喚Ａ女及
周○○對質詰問，Ａ女及周○○均未到庭，而周○○經原審拘提
無著，顯見其等心虛，原判決仍採Ａ女及周○○在第一審之證詞
為不利上訴人之認定，自有應於審判期日調查之證據而未予調查
之違法。(四)第一審於Ａ女作證時採行隔離訊問，且提示上訴人之
照片予Ａ女辨認，未予上訴人與Ａ女對質及詰問機會，致剝奪上
訴人訴訟上之防禦權，原判決採納Ａ女在第一審之證詞為不利上
訴人認定之證據，亦有適用法則不當之違法云云。按事實之認定
、證據之取捨與證據之證明力如何，均屬事實審法院得裁量、判
斷之職權，苟其此項裁量、判斷，並不悖乎通常一般人日常生活
經驗之定則或理則上當然存在之法則，又已於判決內論敘其何以
作此判斷之心證理由者，即不得任意指為違法，而資為第三審上
訴之適法理由。經查，原判決依憑證人Ａ女、周○○分別在警詢
、偵查、第一審之證言，及上訴人坦承偕同周○○駕駛車輛前往
「○○○食店」搭載Ａ女返家，途中Ａ女停車嘔吐，乃移往後座
照顧Ａ女，並改由周○○駕駛等供詞，暨Ａ女報案時所拍攝之照
片、監視畫面翻拍照片等證據，資以認定上訴人有原判決所記載
之犯罪事實。對於上訴人矢口否認有任何強制性交未遂之犯行，
所辯：伊僅送Ａ女返家，絕無拉扯Ａ女之內褲，亦未強迫Ａ女為
其口交云云。如何與事實不符，俱非可採，並已依憑卷內證據，
逐一指駁論述。且敘明：Ａ女於第一審所稱上訴人並非對伊實行
性侵害之加害人，李○○在原審所稱四月九日凌晨帶Ａ女前往周
○○家中，當時上訴人亦在場，Ａ女表示上訴人並非實行性侵害
之人各云云，如何均與事證不符，委無足採；周○○於偵查、第
一審所為陳述，部分細節雖非全然一致，然就其於民國九十六年
四月六日凌晨與上訴人開車去抒情飲食店載Ａ女，送Ａ女回家途
中換伊開車，上訴人與Ａ女坐後座，有聽到上訴人叫Ａ女幫他口
交，上訴人與Ａ女推來推去、拉扯，伊有出言阻止，上訴人有把
內褲脫下丟出來各節，均屬相符，且其細節不一致部分，亦與供
述之真實性無礙，尚無不予採信之理；Ａ女於偵查時雖另指稱上
訴人硬來，還說要死，且伊因本事件而懷孕云云，前後反覆不一
，更與常情有違，尚難執為認定上訴人犯罪之證據等旨綦詳。經
核原判決就證據取捨與證據證明力之判斷，俱未悖於通常一般之
人日常生活經驗之定則或論理法則，所為論述及說明，亦無理由
不備等違法情形，自不得任意指摘其為違法。上訴意旨(二)置原判
決所為之明白論斷於不顧，猶執已為原審指駁之陳詞爭辯，及對
原審取捨證據與判斷證據證明力之職權行使，重為事實上之爭執
並指摘原判決違法，難認係適法之第三審上訴理由。次按被告以
外之人於偵查中向檢察官所為之陳述，除顯有不可信之情況者外
，得為證據，刑事訴訟法第一百五十九條之一第二項定有明文。
偵查中對被告以外之人所為之偵查筆錄，性質上雖屬傳聞證據，
惟現階段刑事訴訟法規定檢察官代表國家偵查犯罪、實施公訴，
依法其有訊問被告、證人及鑑定人之權，證人、鑑定人且須具結
，而實務運作時，檢察官偵查中向被告以外之人所取得之陳述，
原則上均能遵守法律規定，不致違法取供，其可信度極高，是被
告以外之人於偵查中已具結而為證述，除反對該項供述得具有證
據能力之一方，已釋明「顯有不可信之情況」之理由外，該證人
於偵查中所為之陳述，自有證據能力。本件周○○於偵查中所為
之陳述，雖屬傳聞證據，然上訴人及其辯護人於原審辯論終結前
均未主張或釋明該證人於偵查中之陳述有何「顯不可信之情況」
，原判決並已說明周○○上揭陳述如何具有證據能力之旨（原判
決理由一(一)），採為判斷事實之依據，核無違背證據法則。上訴
意旨(一)指摘原判決此部分有適用法則不當之違法，自屬無據。再
按
當事人詰問證人之權，固屬憲法第十六條所保障之訴訟權及同法
第八條第一項實質正當法律程序所保障之權利，法院調查訊問證
人時，自應依正當法律程序原則予當事人詰問之機會。然交互詰
問係高度訴訟技巧之法庭活動，由具法律專業知識背景之辯護人
，為當事人之利益直接詰問證人，更能發揮詰問權以發現實體真
實之功效，亦無違於保障當事人實質機會平等之本旨，刑事訴訟
法第一百六十六條第一項乃規定「由當事人、代理人或辯護人直
接詰問之」，賦與代理人或辯護人之詰問證人與當事人之行使詰
問權發生同等效果。而法院認有調查之必要，已依法定程序傳喚
證人到場進行調查，因訊問、詰問程序繁複，易生遲滯訴訟，為
減少證人反覆作證之負累及避免訴訟程序之延誤，乃於同法第一
百九十六條規定：「證人已由法官合法訊問，且於訊問時予當事
人詰問之機會，其陳述明確別無訊問之必要者，不得再行傳喚。
」雖僅明定「當事人」而未及於辯護人，然基於上開由辯護人直
接詰問所生相同效果之法理，證人於法院訊問時如曾予辯護人詰
問之機會者，亦應視同已予當事人詰問之機會，而有前開法條之
適用。本件稽之卷內筆錄之記載，Ａ女及周○○於第一審以證人
身分到庭，於具結後由上訴人在第一審之辯護人踐行詰問，於Ａ
女陳述過程，雖採行隔離訊問，然於訊問完畢上訴人入庭後，審
判長已提示Ａ女之筆錄供上訴人閱覽並詢以有何意見（第一審卷
第十九頁至第四十二頁）。上訴人雖於原審聲請傳喚周○○，然
經原審傳喚拘提均無結果（原審卷第一一六頁至第一一九頁）；
上訴人在原審復未依刑事訴訟法第一百六十三條之一之規定，以
書狀具體記載聲請傳喚Ａ女，復未釋明有正當理由或情況急迫而
有以言詞為之之必要，僅由其辯護人以言詞聲請傳喚Ａ女（原審
卷第九十三頁、第一一二頁）。是原審本於事實審法院職權，綜
合前揭各項證據資料，認定上訴人犯罪已經證明，未再傳喚Ａ女
、周志祥為無益之調查，要無適用法則不當或有應於審判期日調
查之證據而未予調查之違法。上訴意旨(三)(四)徒以自己之說詞，未
依據卷內訴訟資料漫意指摘原判決違法，自非適法。至其餘上訴
意旨，或係就原審採證認事職權之適法行使及原判決已說明事項
，任意指摘為違法，或執與構成要件無涉之枝節事項，重為單純
事實之爭執，均難謂為適法之第三審上訴理由。衡以上述之說明
，應認其上訴違背法律上之程式，予以駁回。
據上論結，應依刑事訴訟法第三百九十五條前段，判決如主文。
中    華    民    國  九十九  年   十一   月   十一   日
                      最高法院刑事第十一庭
                          審判長法官  黃  一  鑫  
                                法官  張  春  福  
                                法官  林  勤  純  
                                法官  陳  國  文  
                                法官  宋  明  中  
本件正本證明與原本無異
                                      書  記  官  
中    華    民    國  九十九  年   十一   月  二十二  日
                                                      v

司法院資訊處製作；財團法人民間司法改革基金會備份。
